【裁判字號】    90,交上易,1358
【裁判日期】    901004
【裁判案由】    過失致死等
【裁判全文】
臺灣高等法院臺南分院刑事判決          九十年度交上易字第一三五八號     Ｃ
      上  訴  人
      即  被  告  乙  ○  ○
右上訴人因過失致死等案件，不服臺灣台南地方法院八十九年度交訴字第一九四號中
華民國九十年六月二十五日第一審判決（起訴案號：臺灣台南地方法院檢察署八十九
年度偵字第四二一九號、第四八四六號），提起上訴，本院判決如左：
      主      文
上訴駁回。
      事      實
一、乙○○於民國（下同）八十九年三月七日五時五分許，因飲用酒類，已不能安全
    駕駛動力交通工具，猶駕駛車牌號碼ＶＩ—６５９６號自小客貨車，沿台南市○
    ○路○段外側快車道北向南方向行駛，行經金華路一段與金華路一段一０一巷之
    設有行人穿越道、閃光紅燈號誌交岔路口，其原應注意汽車行進中駕駛人應注意
    車前狀況，隨時採取必要安全措施，行經交岔路口及行人穿越道，應減速慢行隨
    時作停車之準備，並讓行人先行，且行車速度，應依標誌之規定，又飲酒後其吐
    氣所含酒精成份超過每公升零點二五毫克以上者，不得駕車。而依當時天氣晴朗
    、路面乾燥且設有路燈等情形，又無不能注意之情事，竟疏於注意及此，酒後駕
    車且貿然於限速四十公里之公路上，以時速六十公里之速度高速行駛，又行經交
    岔路口及行人穿越道未減速慢行，迨見李招治由金華路一段一０二巷口欲橫越馬
    路時，緊急煞車已閃避不及，因而撞上李招治，致李招治頭、胸、腹、骨盆、四
    肢挫傷併合骨折，經送醫急救，於同日七時十五分，因受有多發性損傷合併內出
    血，不治死亡。乙○○肇事後於犯罪被發覺前向警方自首接受裁判。警方據報前
    往事故現場處理後，並以酒精測定器檢側吹氣，乙○○吐氣所含酒精成份達每公
    升○．五八毫克，客觀上已達不能安全駕駛動力交通工具之程度。
二、案經臺灣臺南地方法院檢察署檢察官自動檢舉偵查起訴。
      理      由
一、上訴人即被告乙○○於右揭時、地酒後駕車且肇事之犯罪事實，於偵查中已自白
    不諱（參見八十九年三月七日偵訊筆錄），核與李招治之子甲○○指訴情節相符
    ，又有交通事故調查報告表、酒精濃度測試單一紙附卷可稽，另本件車禍被害人
    李招治因此車禍死亡，亦經檢察官督同檢驗員相驗屬實，製有相驗筆錄、相驗屍
    體證明書、驗斷書在卷可憑。然被告於原審及本院審理時則矢口否認有過失之犯
    行，辯稱：伊並非直接衝撞死者，係不詳車輛撞上後伊才再撞上，伊並無過失云
    云。經查：
（一）刑法第一百八十五條之三所稱服用酒類或其他相類之物，不能安全駕駛動力交
      通工具之公共危險條款，係屬抽象危險犯之規定，此種抽象危險係伴隨飲酒過
      量之行為而當然成立。換言之，只需客觀上有此種行為出現，危險即視為存在
      ，其是否果真肇事，均不影響公共危險罪責之成立；若其果真肇駕車肇禍，其
      不能安全駕駛動力交通工具之情形則更不待言。本件被告乙○○於原審已自承
      自三月六日十九時許起喝酒到同日二十三時許止，且自翌日四時許駕駛起，至
      同日五時三十八分為警測試時已歷將近六小時許，仍為警測試其呼氣後之酒精
      濃度高達每公升０．五八毫克，亦有酒精濃度測試紙一紙可稽，參以德、美等
      國之認定標準，對於酒精濃度呼氣已達每公升零點五五毫克，或血液濃度達百
      分之零點一一以上，肇事率為一般正常人之十倍，認為已達「不能安全駕駛」
      之標準，此有法務部八十八年五月十八日法八八檢字第一六六九號函可資參照
      ，顯見被告當時已達「不能安全駕駛動力交通工具」之程度，是被告之上開公
      共危險犯行，證據明確。
（二）次查，被告乙○○於八十九年三月七日六時許第一次警訊時即供稱：「：：當
      時感覺撞擊到乙尊人形娃娃（人形模特兒），所以便打一一０電話報案，請求
      警方到場，但事實證明【我所撞到的是行人】而非娃娃」、「我行駛時是跟在
      乙部深色轎車後（我當時行駛於慢車道，該車行駛快車道），突然間我感覺有
      一個人由上往下落，剛好被我撞上，因為【不相信人會由上往下落】，所以報
      案說是撞到娃娃」、「當時車速為六十公里」、「（對本案有何意見？）我當
      時撞到的情形，該【行人是由上往下落下】，才被我撞到，所以該行人【可能
      】先被別的車輛撞到飛起來後，才被我撞到」；於同日九時許第二次警訊時則
      供稱：「當時我車左側有一輛不詳車號的車子與我平行，經過路口時我感覺撞
      上不明的東西後改踩煞車減速慢行。」；又同日下午二時檢察官訊問時供稱：
      「案發時我跟在一輛車旁邊，【感覺有撞到東西，我下車就發現撞到人】了。
      」、「我承認我有撞到，但不知旁邊那輛車是否有先撞到。」則被告於警訊及
      檢察官偵訊時，均僅係表示有另一車輛與其平行，並【懷疑】是另一車輛先行
      撞上被害人；嗣於原審八十九年六月一日審理時改稱：當時被害人先被其他車
      子撞上，身體騰空後被我車撞上云云後，即堅稱非直接衝撞被害人，並一再表
      示非第一肇事者，顯見被告嗣後翻異前供所述，並非案發當時確見之景象。參
      以大部分掉落物均為被告前擋風玻璃碎片，有上開相驗卷附照片二紙可參，而
      證人即警員吳宏仁亦證稱：現場其他掉落物僅有一只鞋子等語，亦見事故現場
      並無其他車輛之掉落物，足見被害人確僅遭被告撞擊，並無其他車輛先行撞擊
      被害人。
（三）再查，原審曾將本件車禍發生經過送請財團法人成大發展基金會鑑定，該會併
      就被告所辯依據力學原理綜合判斷後，載明：「七、整體分析：(二)綜合研判與
      分析，針對所作事故發生之三種可能過程，本鑑定認為可能一、二（均為被告
      車輛為肇事第一車輛）較為合理，其理由除上述說明外補充如下：１、被害人
      身上並沒有輾軋傷，如果被害人是從天而降，其身體必然有下降速度，因此根
      據力學作用，從天而降的被害人在遭被告自小客貨車撞擊時，因自小客貨車是
      平頭車，並沒有類似轎車的引擎室，可以將人再度彈滾起，所以在第二次撞擊
      時（如係第二次撞擊），較大的可能是向下降落的李招治滾到自小客貨車前，
      再遭自小可貨車輾軋而過。２、由於行人運動速度極低，過馬路時每秒約一公
      尺，因此遭到內側快車道車輛撞擊的行人，基本上因為其沒有繼續往前運動的
      動量，所以有大多數會被撞拋擲到車前或車後，橫向彈起的機會，相較於有相
      當動量之腳踏車或機車而言，非常的小。（所以被害人係遭另一車道之他車撞
      擊後橫向飛起，再撞上被告所駕車輛之機率很小）３、如果被害人是被前車撞
      擊彈到半空中，被害人與前車間的撞擊必然達到相當程度，然而地面完全沒有
      殘留另外一輛車的破碎物。」，有該會90. 5.16成大研基建字第0911號函及附
      件鑑定書一份附卷足參（參見原審卷第九十四頁至一一０頁），益徵被害人確
      係僅遭被告撞擊。
（四）復按汽車駕駛人原應注意行車速度在市區道路，時速不得超過四十公里，並應
      注意汽車行進中駕駛人應注意車前狀況，隨時採取必要安全措施，及飲酒後其
      吐氣所含酒精成份超過每公升○．二五毫克者不得駕車，行經無號誌交岔路口
      應減速慢行，隨時作停車之準備，行近行人穿越道前應減速慢行，讓行人先行
      通過之規定。道路交通安全規則第九十三條第一項第一款、第三款、第九十四
      條第三項、第一百零三條、第一百十四條第二款各定有明文，被告自應注意上
      述道路交通安全規定。又依交通事故調查報告表所載當時天氣晴朗、路面乾燥
      無缺陷、該路段並設有路燈，依當時之情況，被告亦無不能注意之情事。竟疏
      未注意及此，酒後駕車且貿然於限速四十公里之公路上，以時速六十公里之速
      度高速行駛，又行經交岔路口及行人穿越道未減速慢行。被告應注意、能注意
      、竟疏未注意上開規定致肇車禍，其有過失甚為顯然。況本件經送台灣省台南
      區車輛行車事故鑑定委員會及臺灣省車輛行車事故覆議鑑定委員會鑑定結果，
      亦認定被告乙○○酒精濃度過量駕駛自小客車，行經設有行人穿越道閃光黃燈
      號誌家岔路口嚴重超速行駛，且未注意車前狀況確有完全過失責任，此有該二
      委員會八十九年八月十一日南鑑字第八九零七二七號及八十九年十月四日府覆
      議字第八九一五九一號鑑定意見書在卷可憑（參原審卷第二三、二四及四二頁
      ）。而被告對上開鑑定仍不服，經原審法院再囑託財團法人成大研究發展基金
      會鑑定，亦認定苟「無」乙○○為肇事第二人情形，則肇事責任與原鑑定結果
      相同（見原審卷第一０八、一０九頁），又並無他車肇事一節，已如上開理由
      所述，顯見被告確有過失，應無疑義。
（五）綜上所述，足見被告所辯其無過失云云應係事後畏究卸責之詞，殊不足採。又
      如上開檢察官相驗所見，被害人李昭治確因本件車禍致死，則被告過失駕車肇
      事行為，與被害人李招致之死亡結果間，自具有相當因果關係。是本件事證已
      臻明確，被告不能安全駕駛及過失致死之犯行，均堪認定。
二、核被告所為，係犯刑法第一百八十五條之三之公共危險罪及第二百七十六條第一
    項之過失致死罪。其所犯上開二罪間，行為互殊，罪名不同，應予分論併罰。被
    告酒醉駕車且行經行人穿越道不依規定讓行人優先通行肇事致人死亡，應依道路
    交通管理處罰條例第八十六條第一項規定，就刑法第二百七十六條第一項過失致
    死罪部分，加重其刑至二分之一。又被告肇事後犯罪未被發覺前，即打電話報警
    ，此有警訊筆錄在卷可稽，其於有偵查犯罪權限之公務員知悉其犯罪前，自首而
    接受裁判，應依刑法第六十二條前段，就上開二罪，均依法減輕其刑，被告犯過
    失致死罪部分，並依法先加後減之。原審以被告罪證明確，因予適用刑法第二百
    七十六條第一項、第一百八十五條之三、第五十一條第五款、第六十二條、道路
    交通管理處罰條例第八十六條第一項、罰金罰鍰提高標準條例第一條前段，並審
    酌被告過失程度之重大，被告之品性，犯罪所生之危害已鉅，且未與被害人家屬
    達成民事和解，就酒後駕車於行人穿越道超速行駛未讓行人優先通行肇事致人於
    死，事後毫無悔意等情，就被告不能安全駕駛部份，處有期徒刑六月。就過失致
    死部份，處有期徒刑一年六月，並定執行刑有期徒刑一年十月。本院經核原判決
    認事用法，並無不合，量刑亦稱妥適。被告上訴意旨，就不能安全駕駛部份，認
    原判決量刑過重；就過失致死部份猶執前詞，否認犯罪，指摘原判決不當，均無
    可取，為無理由，應予駁回。
據上論結，應依刑事訴訟法第三百六十八條，判決如主文。
本案經檢察官羅清溪到庭執行職務。
中    華    民    國      九十      年      十      月        四        日
                                  臺灣高等法院臺南分院刑事第四庭
                                      審判長法官  陳    義    仲
                                            法官  徐    財    福
                                            法官  蔡崇    義
右正本證明與原本無異。
不得上訴。
                                      法院書記官  李    育    儒
中    華    民    國      九十      年      十      月       八         日
附錄法條：
刑法第二百七十六條第一項：因過失致人於死者，處二年以下有期徒刑、拘役或二千
                          元以下罰金。
刑法第一百八十五條之三：服用毒品、麻醉藥品、酒類或其他相類之物，不能安全駕
                        駛動力交通工具而駕駛者，處一年以下有期徒刑、拘役或
                        三萬元以下罰金。


司法院資訊處製作；財團法人民間司法改革基金會備份。
